---
title: "El precio de la corrupción en las Fuerzas de Orden y Seguridad en Colombia en 2018"
author: "Marian Muñoz"
date: "2022-11-18"
output: html_document:
  theme: sandstone
---

```{r setup, include=FALSE}
knitr::opts_chunk$set(echo = TRUE)
```

## 1. Abstract
:::
Como bien sabemos, Colombia es un país que ha sufrido históricamente altos niveles 
de violencia tanto política, policial, delictiva, entre muchas otras. Desde la perspectiva 
de algunos investigadores, esta violencia tiene su origen en múltiples pilares como 
la propia historia del país. La respuesta policial puede ser considerada por parte 
de la ciudadanía como algo fundamental para el control de gran parte de la violencia.
Sin embargo, las mismas Fuerzas de Orden y Seguridad se han visto involucradas en 
algunos casos de corrupción, especialmente por involucramiento con bandas criminales,
dedicadas por ejemplo al tráfico de drogas y robos. Frente  a esto, esta investigación 
busca conocer la percepción de la ciudadanía frente a las Fuerzas militares y policiales, 
considerando el precio de la corrupción y otros niveles de confianza sobre estas fuerzas. 
Para esto, se utilizará la base de datos del Latinobarómetro (2018), sobre la que se realizará
una regresión logística. 
:::

##2. Introducción 
:::
Según la Organización de las Naciones Unidas (ONU) los niveles de violencia en Colombia 
han aumentado gravemente, de hecho, la organización señala que se ha visto una violencia 
que no se veía desde el 2014. Esto causa una alta preocupación en 
la ciudadanía colombiana, las cuales pueden sentirse amenazados e indefensos en cuanto 
a su seguridad. A su vez, y como señala en una investigación de CIPER Chile (2020), 
la Policia Nacional de Colombia ha sido involucrada encasos de corrupcion y prácticas de
violencia, según sus conclusiones la política dejó de gobernar de manera efectiva al 
sector policial. 


##3. Análisis

## Paquetes a utilizar 

```{r paquetes, echo=FALSE}
pacman::p_load(tidyverse,
               haven, 
               forcats,
               car,
               sjmisc,
               sjPlot,
               survey,
               srvyr,
               dplyr,
               remotes,
               texreg)
```

## Carga de datos 
```{r datos, echo=FALSE}
datos_proc <- readRDS("../output/data/datos_proc.rds")
```

## Objeto Encuesta

```{r obj_encuesta, echo=FALSE}
obj_encuesta <- datos_proc %>%
  as_survey_design(ids = 1, 
                   weights = ponderador)
```

##4. Regresión lógistica binaria

```{r modeloregresión, mesagge= FALSE, echo=FALSE, warning=FALSE}
modelo1 <- glm(preciocorrupcion ~ EDAD,  family = binomial(link = "logit"),weights = ponderador, data = datos_proc)
modelo2 <- glm(preciocorrupcion ~ SEXO + EDAD + corrupcionpolicias, family = binomial(link = "logit"), weights = ponderador, data = datos_proc)
modelo3 <- glm(preciocorrupcion ~ EDAD + SEXO + conf_fuerzasarmadas, family = binomial(link = "logit"), weights = ponderador, data = datos_proc)
modelo4 <- glm(preciocorrupcion ~ EDAD + SEXO + conf_policia, family = binomial(link = "logit"),weights = ponderador, data = datos_proc)
modelosurvey <- svyglm(preciocorrupcion ~ EDAD + SEXO + conf_policia + conf_fuerzasarmadas, family = binomial(link = "logit"), design = obj_encuesta, weights = ponderador, data = datos_proc)
```


##5. Creación Tabla

```{r tabla, message=FALSE, warning=FALSE}
sjPlot::tab_model(list(modelo1, modelo2, modelo3, modelo4),
                  show.ci= FALSE,
                  transform = 'exp', 
                  df.method = 'wald',
                  encoding = "UTF-8",
                  dv.labels= c("Modelo 1", "Modelo 2", "Modelo 3", "Modelo 4"),
                  string.pred = "Predictores", string.est = "β")
                  
```

```{r tabla, message=FALSE, warning=FALSE}
sjPlot::tab_model(list(modelosurvey),
                  show.ci= FALSE,
                  transform = 'exp', 
                  df.method = 'wald',
                  encoding = "UTF-8",
                  dv.labels= c("Modelo 5"),
                  string.pred = "Predictores", string.est = "β")
```                  

##6. Creación de gráficos 

```{r valores_predichos, message=FALSE, warning=FALSE}
plot_model(modelo1, type = c("pred"),
           terms = c("EDAD"),  digits = 3,
           axis.title = c("EDAD", "Precio que pagarían por corrupción según edad"),
           title = "Gráfico 1")
```

```{r valores_predichos, message=FALSE, warning=FALSE}
plot_model(modelo2, type = c("pred"),
           terms = c("SEXO"),  digits = 3,
           axis.title = c("SEXO", "Precio que pagarían por corrupción según sexo y la confianza en la policia"),
           title = "Gráfico 2")
```

```{r valores_predichos, message=FALSE, warning=FALSE}
plot_model(modelo3, type = c("pred"),
           terms = c("EDAD"),  digits = 3,
           axis.title = c("EDAD", "Precio que pagarían por corrupción"),
           title = "Gráfico 3")
```

```{r valores_predichos, message=FALSE, warning=FALSE}
plot_model(modelo4, type = c("pred"),
           terms = c("EDAD"),  digits = 3,
           axis.title = c("EDAD", "Precio que pagarían por corrupción"),
           title = "Gráfico 4")
```

```{r valores_predichos, message=FALSE, warning=FALSE}
plot_model(modelosurvey, type = c("pred"),
           terms = c("EDAD"),  digits = 3,
           axis.title = c("EDAD", "Precio que pagarían por corrupción"),
           title = "Gráfico 5")
```



## Referencias 

Dammert, L. (2020, octubre 23). El lado oscuro de las dos policías ejemplares de Latinoamérica. CIPER Chile; Fundación CIPER. https://www.ciperchile.cl/2020/10/23/el-lado-oscuro-de-las-dos-policias-ejemplares-de-latinoamerica/

Oquendo, C. (2022, marzo 3). La ONU alerta de unos niveles de violencia en Colombia que no se veían desde 2014. Ediciones EL PAÍS S.L. https://elpais.com/internacional/2022-03-03/la-onu-alerta-de-unos-niveles-de-violencia-en-colombia-que-no-se-veian-desde-2014.html




